【裁判字號】    90,東簡,13
【裁判日期】    900607
【裁判案由】    拆屋還地
【裁判全文】
臺灣臺東地方法院民事簡易判決  九十年度東簡字第一三號
    原      告  甲○○
    被      告  乙○○
右當事人間請求拆屋還地事件，本院判決如左：
    主      文
被告應自民國八十九年三月九日起，迄停止使用臺東縣卑南鄉○○段四四三地號土地
時止，按月給付原告新臺幣陸仟零肆拾柒元。
原告其餘之訴及假執行之聲請均駁回。
訴訟費用由被告負擔百分之十，餘由原告負擔。
本判決於原告勝訴部分得假執行。
    事      實
甲、原告方面：
  一、聲明：（一）先位聲明：被告應將坐落臺東縣卑南鄉○○段四四三地號土地內
      如附圖所示Ａ部分地上物拆除後，將如附圖所示Ａ部分面積三百四十九平方公
      尺土地交還原告，並願供擔保請准宣告假執行。（二）備位聲明：被告應自民
      國（下同）八十九年三月九日起，迄停止使用臺東縣卑南鄉○○段四四三地號
      土地（下稱系爭土地）時止，按月給付原告新臺幣（下同）陸仟零肆拾柒元，
      並願供擔保請准宣告假執行。
  二、陳述：
（一）先位聲明部分：系爭土地為原告於八十九年三月九日自法院拍賣所得，有土地
      登記簿謄本一份可參，詎被告並無正當權源占用該地，並在上面蓋有地上房屋
      一棟（下稱系爭房屋），經多次協調交還並無結果，為此依民法第七百六十七
      條所有權之權能，訴請判決如聲明所示。
（二）備位聲明部分：原告自法院拍得系爭土地時，臺東地方法院八十九年一月二十
      日東院雅民執玄字第一六六一字第二八一七號拍賣公告上第五款曾註明拍賣之
      土地上有第三人乙○○所有之房屋，占用權源不明，不在拍賣之範圍。因占用
      權源不明，原告已在先位之訴主張其為無權占有，倘不能為此項勝訴判決，則
      其使用系爭土地亦享有相當租金之不當得利，原告亦得據以請求其返還此項不
      當得利，至於其受有相當租金之利益，參照土地法第一百零五條準用同法第九
      十七條之規定，以不超過該土地申報價額年息百分之十為限，系爭土地面積一
      二七三二平方公尺，每平方公尺之公告地價為五十七元，相乘結果為七十二萬
      五千二百十一元，年息百分之十，平均分但每月則再除以十二，換算結果即為
      陸仟零肆拾柒元。
  三、證據：提出土地登記簿謄本、臺灣臺東地方法院公告影本各一份。
乙、被告方面：
  一、聲明：（一）請求駁回原告先位聲明之訴。（二）認諾原告備位聲明之請求。
  二、陳述：系爭房屋為訴外人王李和妹於八十三年間賣予被告，八十三年起之房屋
      稅皆為被告繳納。
  三、證據：買賣所有權移轉契約書、房屋稅繳款書影本各一份。
丙、本院依職權勘驗現場，並囑託臺東縣臺東地政事務所測量。
    理      由
一、先位聲明部分：
    （一）按土地與房屋同屬一人，而將土地及房屋分開同時或先後出賣時，依最高
          法院四十八年台上字第一四五七號判例，應推斷土地承買人默許房屋承買
          人繼續使用土地，參照該判例之原判決全部裁判意旨，係認為使用土地之
          房屋所有人對土地所有人應支付相當之代價，則其法律關係之性質，當屬
          租賃。其再因轉讓而承受土地所有權之人，應有民法第四百二十五條之適
          用，其再因轉讓而繼受房屋所有權之人，則除有反對之特約外，應推斷土
          地所有人對之默許其繼續承租，故不問其後為轉讓土地或轉讓房屋，其土
          地所有權之承受人對房屋所有人或房屋所有權之承受人對土地所有人，均
          繼續其原來之法律關係。最高法院七十三年度第五次民事庭會議決議可資
          參照。本件原告主張系爭土地為原告於八十九年三月九日自法院拍賣所得
          ，系爭土地上有被告乙○○購自訴外人王李和妹所有之系爭房屋之事實，
          為被告所不爭執，復有土地登記簿謄本一份在卷可憑，並經本院依職權履
          勘現場無訛，堪信原告此部分主張為真正。依據前揭最高法院決議之意旨
          ，被告自非無權占有原告之土地，從而原告本於所有權人之權利，起訴請
          求被告拆除系爭房屋並交還土地，於法尚有未合，應予駁回。
    （二）原告先位之訴既經駁回，其假執行之聲請亦失所附麗，應並予駁回。
二、備位聲明部分：
    （一）按當事人於言詞辯論時為訴訟標的之捨棄或認諾者，應本於其捨棄或認諾
          為該當事人敗訴之判決。民事訴訟法第三百八十四條定有明文。原告主張
          被告之系爭房屋使用系爭土地受有相當租金之不當得利，為此請求被告應
          每月給付陸仟零肆拾柒元，既為被告所認諾在卷，揆諸前開規定，本院自
          則應本於被告之認諾為被告敗訴之判決。從而原告請求被告應自八十九年
          三月九日起，迄停止使用系爭土地時止，按月給付原告陸仟零肆拾柒元，
          為有理由，應予准許。
    （二）本件原告勝訴部分，係本於被告之認諾所為，應依民事訴訟法第三百八十
          九條第一項第一款之規定，依職權宣告假執行。
三、據上論結，原告之訴為一部有理由，一部無理由，依民事訴訟法第七十九條但書
    、第三百八十九條第一項第一款，判決如主文。
中      華      民      國    九十      年      六      月      七      日
                                臺灣臺東地方法院臺東簡易庭
~B法      官  黃莉莉
右為正本係照原本作成
如對本判決上訴須於判決送達後廿日內向本院提出上訴狀
中      華      民      國    九十      年      六      月     十三     日
~B法院書記官  彭添財


司法院資訊處製作；財團法人民間司法改革基金會備份。
